---
title: "Voedselweb Oosterschelde"
page-layout: full
format:
  html:
    embed-resources: true
---

```{r setup, include=FALSE}
knitr::opts_chunk$set(echo = FALSE, message = FALSE, warning = FALSE)
library(visNetwork)
```


Gemaakt met de R-package visNetwork, voor meer informatie zie: 
- https://cran.r-project.org/web/packages/visNetwork/vignettes/Introduction-to-visNetwork.html
- https://datastorm-open.github.io/visNetwork/legend.html


Trofische niveaus lopen van links (producenten/detritus) naar rechts (topconsumenten).

# 1.0 Oosterschelde

```{r}
nodes <- data.frame(
  id = c(
    # level -1: Zon :) 
    "sun",
    # level 0: producenten + detritus
    "fyto", "microfyto", "macrofyt", "detritus",
    # level 1: primaire consumenten
    "zoopl", "schelp", "macrofauna",
    # level 2: secundaire consumenten
    "krab", "vis",
    # level 3: topconsumenten
    "zeezoog", "herbvogel", "benthvogel", "visvogel"
  ),
  label = c(
    "Zon",
    "Fytoplankton", "Microfytobenthos", "Macrofyten", "Detritus",
    "Zoöplankton", "Filtreerende schelpdieren", "Deposit feeders",
    "Krabben /\nZeesterren", "Vis",
    "Zeezoogdieren", "Herbivore\nvogels", "Benthivore\nvogels", "Visetende\nvogels"
  ),
  group = c(
    "sun",
    "producent", "producent", "producent", "detritus",
    "primair", "primair", "primair",
    "secundair", "secundair",
    "top", "top", "top", "top"
  ),
  title = c(                                        # Standing stock:
    "", #sun
    
    "Primaire productie: fytoplankton              <br> ~ 1.0 g/m2 (Smaal & Nienhuis 1992)",
    "Primaire productie: microfytobenthos          <br> ~ 1.7 g/m2 (Smaal & Nienhuis 1992)",
    "Macrofyten (zeegras/kwelderplanten)",
    "Detritus / organisch materiaal                <br> ~ 1.9 g/m2  (Smaal & Nienhuis 1992)",
    
    "Zoöplankton                                   <br> ~ 0.5 g/m2  (Smaal & Nienhuis 1992)",
    "Kokkels, mosselen, oesters                    <br> ~ 13.8 g/m2 (Smaal & Nienhuis 1992, exl. oesters)
                                                   <br> ~ 11.5 g/m2 (Smaal et al. 2013)
                                                   <br>   WOT gemiddelde 2020-2026",  #hoe rekent J het om in DEMO?
    "Bodemfauna / deposit feeders                  <br> ~ 2.2 g/m2  (Smaal & Nienhuis 1992)
                                                   <br>   MWTL gemiddelde 2020-2026",
    
    "Krabben en zeesterren",
    "Vis                                           <br>   DFS gemiddelde 2020-2026",   #WOT, MWTL en DFS gigantisch versimpeld houden natuurlijk
    
    "Zeezoogdieren (bv. zeehond)",
    "Herbivore vogels (grazen op macrofyten)",
    "Benthivore vogels (eten bodemdieren)",
    "Visetende vogels"
  ),
  widthConstraint = c(30,
                      50, 50, 50, 50,               #bouw een multiplyer in zodat je ze niet allemaal steeds moet aanpassen
                      50, 100, 50,
                      100, 100,
                      120, 120, 120, 120
                      ),
  font.size       = c(12,
                      12, 12, 12, 12,
                      12, 16, 12,
                      16, 16,
                      18, 18, 18, 18),
  level = c(-1, 0, 0, 0, 0, 1, 1, 1, 2, 2, 3, 3, 3, 3),
  shape = "box"
)

nodes$shape <- c(NA, rep("box", nrow(nodes) - 1))

edges <- data.frame(
  from = c( #Prey/voedsel                    # Prey/voedsel
    "sun", "sun", "sun",                     #-1 sun
    "detritus", "detritus", "detritus",      #1  detritus
    "fyto", "fyto",                          #2  alg (pelagisch)
    "microfyto", "microfyto",                #3  alg (mpb)
    "macrofyt",                              #4  zeewier
    "zoopl",                                 #5  zooplankton
    "schelp", "schelp", "schelp", "schelp",  #6  macrofauna/schelpdieren (filtreerders)
    "macrofauna",                            #7  macrofauna/depositfeeders
    "krab", "krab",                          #8  krab
    "vis", "vis"                             #9  vis
  ),
  to = c(  #Predator                             # Prey:
    "fyto", "microfyto", "macrofyt",         #-1 sun
    "schelp", "macrofauna", "microfyto",     #1  detritus
    "zoopl", "schelp",                       #2  alg(pelagisch)
    "detritus", "macrofauna",                #3  alg (mpb)
    "herbvogel",                             #4  zeewier
    "vis",                                   #5  zooplankton
    "krab", "vis", "benthvogel", "detritus", #6  filtreerders (schelpdieren)
    "vis",                                   #7  macrofauna (depositfeeders)
    "vis", "benthvogel",                     #8  krab
    "visvogel", "zeezoog"                    #9  vis
  ),
  width = c(
     8, 6, 1,                                #-1
     4, 0.8, 1,                              #1
     1, 2.5,                                 #2
     1, 1,                                   #3
     1,                                      #4
     1,                                      #5
     1, 1, 1, 4,                             #6
     1,                                      #7
     1, 1,                                   #8
     1, 1                                    #9
     ),  # dikte per pijl
  
   title = c(                           #Flux
    "PP Fytoplankton                 <br> 1995: ~300 g/m2/yr (Smaal et al. 2013)
                                     <br> 2020: ~200 g/m2/yr (Dijkman et al. 2026)",   #-1
    "PP Microfytobenthos             <br> 1992?: ~100-200 g/m2/yr (Smaal 1992)
                                     <br> 1994?: ~150-242 g/m2/yr (de Jong 1994)",
    "PP Macrofyten                   <br> ??",
    
    "Detritus → Filtreerders           <br> 50-100 g/m2/yr (Smaal & Nienhuis 1992)",   #1
    "Detritus → Depositfeeder          <br> < 25 g/m2/yr (Smaal & Nienhuis 1992)",
    "Detritus → Depositfeeder          <br> < 25 g/m2/yr (Smaal & Nienhuis 1992)",
    "Fytoplankton → Zoöplankton        <br> < 25 g/m2/yr (Smaal & Nienhuis 1992)",     #2
    "Fytoplankton → Filtreerders       <br> 25-50 g/m2/yr (Smaal & Nienhuis 1992)",  #hier het getal voor zowel cockles als mossels genomen
    "Microfytobenthos → Detritus       <br> < 25 g/m2/yr (Smaal & Nienhuis 1992)",     #3
    "Microfytobenthos → Depositfeeder  <br> < 25 g/m2/yr (Smaal & Nienhuis 1992)",
    "Macrofyten → Herbivore vogels",                                                   #4
    "Zoöplankton → Vis"                                                        ,       #5 heeft aad1992 geen getallen voor
    "Filtreerders → Krabben",                                                          #6
    "Filtreerders → Vis",
    "Filtreerders → Benthivore vogels",
    "Filtreerders → Detritus           <br> 50-100 g/m2/yr (Smaal & Nienhuis 1992)",
    "Depositfeeder → Vis",                                                             #7
    "Krabben → Vis",                                                                   #8                
    "Krabben → Benthivore vogels",
    "Vis → Visetende vogels",                                                          #9
    "Vis → Zeezoogdieren"
  ),
  arrows = "to"
)

visNetwork(nodes, edges, width = "100%", height = "560px") |>
  visGroups(groupname = "sun", shape = "circle",       
            color = list(background = "#FEDC56", border = "#854F06")) |>
  visGroups(groupname = "detritus",  color = list(background = "#FAEEDA", border = "#854F0B")) |>
  visGroups(groupname = "producent", color = list(background = "#EAF3DE", border = "#3B6D11")) |>
  visGroups(groupname = "primair",   color = list(background = "#E6F1FB", border = "#185FA5")) |>
  visGroups(groupname = "secundair", color = list(background = "#FAECE7", border = "#993C1D")) |>
  visGroups(groupname = "top",       color = list(background = "#FBEAF0", border = "#993556")) |>
  visEdges(color = list(color = "#888780", highlight = "#D85A30"),
           smooth = list(type = "curvedCW", roundness = 0.2)) |>  #cubicBezier is mooier
  visHierarchicalLayout(direction = "LR", sortMethod = "hubsize",
                         levelSeparation = 160, nodeSpacing = 90) |>
  visPhysics(enabled = FALSE) |>
  visInteraction(hover = TRUE, tooltipDelay = 100) |>
  visOptions(highlightNearest = list(enabled = TRUE, degree = 1, hover = FALSE))

```

# 2.0 Oosterschelde per Compartiment

## 2.1 Oost

## 2.2 West

**Bronnen**

Didderen, K., Spruijt, D. S., de Haan, E., & Bakker, E. G. R. (2025). Quickscan Systeemanalyse Oosterschelde.

Dijkman, N. (2026). CONCEPT PrimaireProductie_Zeeland_2021_2025_Concept_versie2_20260523.

Smaal, A. C., Schellekens, T., van Stralen, M. R., & Kromkamp, J. C. (2013). Decrease of the carrying capacity of the Oosterschelde estuary (SW Delta, NL) for bivalve filter feeders due to overgrazing? Aquaculture, 404–405, 28–34. https://doi.org/10.1016/j.aquaculture.2013.04.008





