---
title: "Voedselweb Oosterschelde (synthese)"
format:
  html:
    embed-resources: true
---

```{r setup, include=FALSE}
knitr::opts_chunk$set(echo = FALSE, message = FALSE, warning = FALSE)
```

Deze figuur combineert vier bronnen tot een netwerk:

- algemeen voedselweb Oosterschelde (Wijsman, 2019)
- intergetijdeplaat voedselweb (Ysebaert, 2017)
- vereenvoudigd trofisch schema (Figuur 4.1)
- koolstofbudget pre-/post-Deltawerken (Smaal & Nienhuis, 1992)

Trofische niveaus lopen van links (producenten/detritus) naar rechts (topconsumenten).
Klik op een knoop om de directe koppelingen te markeren. Met het schuifje onder de
figuur kun je de pijldikte laten meeschalen met de (illustratieve) biomassaflux.

```{r build-data}
nodes <- data.frame(
  id = c(
    "fyto", "microfyto", "macrofyt", "detritus",
    "zoopl", "schelp", "macrofauna",
    "krab", "vis",
    "zeezoog", "herbvogel", "benthvogel", "visvogel"
  ),
  label = c(
    "Fytoplankton", "Microfytobenthos", "Macrofyten", "Detritus",
    "Zooplankton", "Schelpdieren /\\nBodemdieren", "Macrofauna /\\ndeposit feeders",
    "Krabben /\\nZeesterren", "Vis",
    "Zeezoogdieren", "Herbivore\\nvogels", "Benthivore\\nvogels", "Visetende\\nvogels"
  ),
  group = c(
    "producent", "producent", "producent", "detritus",
    "primair", "primair", "primair",
    "secundair", "secundair",
    "top", "top", "top", "top"
  ),
  title = c(
    "Primaire productie: fytoplankton",
    "Primaire productie: microfytobenthos",
    "Macrofyten (zeegras/wieren)",
    "Detritus / organisch materiaal",
    "Zooplankton",
    "Kokkels, mosselen, oesters, tunicaten",
    "Bodemfauna / deposit feeders",
    "Krabben en zeesterren",
    "Vis",
    "Zeezoogdieren (bv. zeehond)",
    "Herbivore vogels (grazen op macrofyten)",
    "Benthivore vogels (eten bodemdieren)",
    "Visetende vogels"
  ),
  level = c(0, 0, 0, 0, 1, 1, 1, 2, 2, 3, 3, 3, 3),
  stringsAsFactors = FALSE
)

# LET OP: flux is een ILLUSTRATIEVE plaatshouder (schaal 1-4, naar analogie van
# de <25 / 25-50 / 50-100 / 100-200 gC/m2/jr klassen uit Fig. 8, Smaal & Nienhuis
# 1992). Dit zijn GEEN gemeten waarden voor dit samengestelde netwerk - vervang
# door echte fluxdata zodra die per koppeling beschikbaar is.
edges <- data.frame(
  id = 0:16,
  from = c(
    "detritus", "detritus",
    "fyto", "fyto",
    "microfyto", "microfyto",
    "macrofyt",
    "zoopl",
    "schelp", "schelp", "schelp",
    "macrofauna",
    "krab", "krab",
    "vis", "vis",
    "zeezoog"
  ),
  to = c(
    "schelp", "macrofauna",
    "zoopl", "schelp",
    "schelp", "macrofauna",
    "herbvogel",
    "vis",
    "krab", "vis", "benthvogel",
    "vis",
    "vis", "benthvogel",
    "visvogel", "zeezoog",
    "visvogel"
  ),
  flux = c(3, 3, 4, 4, 3, 3, 1, 2, 2, 2, 2, 2, 1, 1, 1, 1, 1),
  stringsAsFactors = FALSE
)

group_colors <- list(
  detritus  = c(bg = "#FAEEDA", border = "#854F0B"),
  producent = c(bg = "#EAF3DE", border = "#3B6D11"),
  primair   = c(bg = "#E6F1FB", border = "#185FA5"),
  secundair = c(bg = "#FAECE7", border = "#993C1D"),
  top       = c(bg = "#FBEAF0", border = "#993556")
)

node_js <- vapply(seq_len(nrow(nodes)), function(i) {
  n   <- nodes[i, ]
  col <- group_colors[[n$group]]
  sprintf(
    "{id:'%s', label:'%s', title:'%s', level:%d, shape:'box', margin:10, font:{size:14}, color:{background:'%s', border:'%s'}}",
    n$id, n$label, n$title, n$level, col[["bg"]], col[["border"]]
  )
}, character(1))
nodes_js <- paste0("[\n", paste(node_js, collapse = ",\n"), "\n]")

edge_js <- vapply(seq_len(nrow(edges)), function(i) {
  e <- edges[i, ]
  sprintf("{id:%d, from:'%s', to:'%s', flux:%d, arrows:'to'}", e$id, e$from, e$to, e$flux)
}, character(1))
edges_js <- paste0("[\n", paste(edge_js, collapse = ",\n"), "\n]")
```

```{r render-widget, results='asis'}
cat(sprintf('
<div id="fw-container" style="width:100%%; height:560px; border:1px solid #ddd; border-radius:6px;"></div>
<div style="font-family: sans-serif; font-size: 14px; margin-top: 8px;">
  <label><input type="checkbox" id="fluxToggle"> Toon biomassaflux (pijldikte)</label>
  <p style="font-size:12px; color:#5F5E5A; margin-top:4px;">
    Pijldiktes zijn illustratief (schaal 1-4) en nog niet gebaseerd op gemeten fluxdata.
  </p>
</div>
<script src="vis-network.min.js"></script>
<script>
(function() {
  var nodesData = %s;
  var edgesData = %s;
  var nodes = new vis.DataSet(nodesData);
  var edges = new vis.DataSet(edgesData);
  var container = document.getElementById("fw-container");
  var network = new vis.Network(container, {nodes: nodes, edges: edges}, {
    layout: {hierarchical: {direction: "LR", sortMethod: "hubsize", levelSeparation: 160, nodeSpacing: 90}},
    physics: false,
    interaction: {hover: true, tooltipDelay: 100},
    edges: {width: 2, color: {color: "#888780", highlight: "#D85A30"}, smooth: {type: "cubicBezier", roundness: 0.4}}
  });

  var checkbox = document.getElementById("fluxToggle");
  checkbox.addEventListener("change", function() {
    var updates = [];
    edges.forEach(function(e) {
      var fluxWidth = (e.flux || 1) * 2;
      updates.push({id: e.id, width: checkbox.checked ? fluxWidth : 2});
    });
    edges.update(updates);
  });

  network.on("click", function(params) {
    if (params.nodes.length) {
      var connected = network.getConnectedEdges(params.nodes[0]);
      edges.forEach(function(e) {
        edges.update({id: e.id, color: {color: connected.indexOf(e.id) !== -1 ? "#D85A30" : "#D3D1C7"}});
      });
    } else {
      edges.forEach(function(e) {
        edges.update({id: e.id, color: {color: "#888780"}});
      });
    }
  });
})();
</script>
', nodes_js, edges_js))
```

**Toelichting / vereenvoudigingen**

- De bidirectionele pijl Vogels-Vis in figuur A is hier weggelaten; alleen de trofische
  richting (Vis naar Visetende vogels) is opgenomen.
- Detritus is gekoppeld aan Schelpdieren en Macrofauna, in lijn met het koolstofbudget
  van Smaal & Nienhuis (1992).
- `level` is expliciet gezet per node zodat de vier bronnen consistent op dezelfde
  trofische as staan, ook waar een pijl niveaus overslaat (bv. Macrofyten naar
  Herbivore vogels).
- De `flux`-kolom is een placeholder-schaal (1-4) om de schuifje-functionaliteit te
  demonstreren. Vervang deze door echte biomassa- of koolstofflux-waarden zodra die
  per koppeling beschikbaar zijn; anders geeft de pijldikte een misleidend beeld.
